【裁判字號】    90,上易,683
【裁判日期】    900629
【裁判案由】    恐嚇取財
【裁判全文】
臺灣高等法院臺南分院刑事判決                九十年度上易字第六八三號    Ｇ
      上  訴  人
      即  被  告  乙  ○  ○
      共      同
      選任辯護人  彭  冀  湘
      上  訴  人
      即  被  告  甲  ○  ○
右上訴人因恐嚇取財案件，不服臺灣臺南地方法院八十九年度易字第一二四四號中華
民國九十年二月十六日第一審判決（起訴案號：臺灣臺南地方法院檢察署八十九年度
偵字第一一七四七號），提起上訴，本院判決如左：
      主      文
原判決撤銷。
乙○○、丁○○、甲○○共同連續意圖為自己不法之所有，以恐嚇使人將本人之物交
付，各處有期徒刑陸月。如易科罰金，均以參佰元折算壹日。
      事      事
一、乙○○、丁○○、甲○○三人基於共同為自己不法所有意圖之概括犯意聯絡，自
    民國（以下同）八十六年間某日起至八十八年十二月十日止，在臺南縣歸仁鄉○○村○○○路八十八號「大立平價中心」商店內，連續多次向家中經營該商店之
    國中同學丙○○恫稱：「若不給錢，要小心點，不要在路上被遇上，否則將會很
    慘」等語。致丙○○因心生畏懼，每次均交付新台幣（以下同）一百五十元至二
    百元不等之金錢或任令渠等隨意取走商店內之飲料等商品。嗣於八十八年十二月
    十日，乙○○又向丙○○恐嚇要求於翌日上午交付五百元，丙○○因不堪長期受
    恐嚇之騷擾，乃於八十八年十二月十日下午報警，經警循線查獲，始未得手。
二、案經臺南縣警察局歸仁分局報請台灣台南地方法院檢察署檢察官偵查起訴。
      理      由
一、上訴人即被告乙○○、丁○○、甲○○均矢口否認上揭恐嚇取財犯行，被告乙○○辯稱：錢是向被害人丙○○借的，準備工作賺錢以後才還他，我沒打他，只是
    打鬧著玩云云。被告丁○○則辯稱：我沒有恐嚇或毆打被害人，是他自己打電話
    請我去陪他，他說可以自己拿飲料喝，有時拿一百元或一百五十元給我吃飯，總
    共五、六次云云。被告甲○○則辯稱：我告訴他沒錢加油，他自願給我的，我沒
    有恐嚇他云云。經查：右揭事實，業據被害人丙○○於警訊、原審偵審中一致指
    述歷歷。參以被告乙○○於警訊中坦承毆打、恐嚇犯行不諱。另被告丁○○於警
    訊中亦供承：「我有毆打過丙○○，總共向丙○○拿十一次共二千元」等語。另
    被告甲○○於警訊中供承：「我知道乙○○、丁○○曾自行前往並且毆打過丙○○，我一共向他討過五、六次左右，每次五十元至一百五十元不等」等語。足見
    被害人之指訴非虛，益徵被告三人曾共同前往或自行前往被害人家中經營之商店
    ，以毆打或以恐嚇之方式要求被害人提供金錢或商品花用至明。雖被告以前詞置
    辯，惟查被告與被害人既係國中同學，被害人復自願長期提供金錢、商品供被告
    等花用，被告等承被害人之接濟，自應心存感激之情，自無恩將仇報，僅因被害
    人不能滿足被告等之需索，即予毆打、恐嚇之理。再者，被告等每次約一百元以
    上金錢及商品之需索，均來自於商店內之營業所得，對一剛國中畢業之被害人而
    言，數目已不算少數，而且還要面對父母親之質疑，被害人之心理壓力自然不小
    ，倘非受被告等之暴力脅迫，自無長期自願提供之理。是以，被害人在面對被告
    乙○○最後一次五百元之索求時，再也無法忍受，告知母親，再由母親報案處理
    ，自合於經驗法則。故被告三人上開所辯，均為事後畏罪卸責之詞，不足採信。
    其等事證明確，犯行均堪認定。
二、核被告乙○○、丁○○、甲○○三人意圖為自己不法之所有，以恐嚇使被害人將
    本人之財物交付，所為均係犯刑法第三百四十六條第一項之罪。被告乙○○於八
    十八年十二月十日之犯行，係犯同法第三百四十六條第三項、第一項之恐嚇取財
    未遂罪。被告等就上開犯行間，有犯意聯絡及行為分擔，均為共同正犯。其先後
    多次犯行，時間緊接，犯罪構成要件相同，顯均係基於概括之犯意反覆為之，均
    應依連續犯之規定論以恐嚇取財既遂一罪。
三、原審因予被告三人論罪科刑，固非無見。惟查本院認被告三人年輕識淺、因與被
    害人有同校同鄉之情誼，平日太過熟稔致生踰矩，每次所恐嚇取得之財物為一百
    五十元至二百元，金額不多，雖屬連續犯，所犯情節尚非重大，無予加重其刑之
    必要，原判決卻認應依連續犯之規定論以恐嚇取財既遂一罪並加重其刑，自有未
    妥。被告三人上訴意旨均否認犯罪指摘原判決不當，雖無理由，惟原判決既有上
    開可議之處，應予撤銷改判。按刑法第四十一條業已於九十年一月十日修正公佈
    ，於同年月十二日生效，其第一項規定：「犯最重本刑為五年以下有期徒刑之罪
    ，而受六月以下有期徒刑或拘役之宣告，因身體、教育、職業或家庭之關係或因
    其他正當事由，執行顯有困難者，得以一元以上三元以下折算一日，易科罰金。
    但確因不執行所宣告之刑，難收矯正之效或難以維持法秩序者，不在此限。」；
    該修正條文之適用自較舊法有利於被告，且被告之犯罪行為乃在該條文修正前，
    依刑法第二條第一項前段之規定應適用較有利於被告之裁判時新法處斷。爰審酌
    被告三人之素行，犯罪動機、目的、手段及犯罪後猶飾詞辯解等一切情狀，各量
    處如主文第二項所示之刑，並諭知易科罰金以三百元折算一日之標準。
據上論斷，應依刑事訴訟法第三百六十九條第一項前段、第三百六十四條、第二百九
十九條第一項前段，刑法第二條第一項前段、第三百四十六條第一項、第二十八條、
第五十六條、修正後第四十一條第一項前段，罰金罰鍰提高標準條例第一條前段、第
二條，判決如主文。
本案經檢察官王碧霞到庭執行職務。
中    華    民    國      九十      年      六      月        廿九      日
                                  臺灣高等法院臺南分院刑事第一庭
                                      審判長法官  鄭    文    肅
                                            法官  黃    三    哲
                                            法官  王    浦    傑
右正本證明與原本無異。
不得上訴。
                                      法院書記官  蔡    振    豐
中    華    民    國      九十      年      七      月       四         日
附錄法條：
刑法第三百四十六條：意圖為自己或第三人不法之所有，以恐嚇使人將本人或第三人
                    之物交付者，處六月以上五年以下有期徒刑，得併科一千元以
                    下罰金。


司法院資訊處製作；財團法人民間司法改革基金會備份。
